【裁判字號】    92,易,243
【裁判日期】    920318
【裁判案由】    詐欺
【裁判全文】
臺灣高雄地方法院刑事判決                          九十二年度易字第二四三號
    公  訴  人  臺灣高雄地方法院檢察署檢察官
    被      告  乙○○
右列被告因詐欺案件，經提起公訴（九十一年度偵字第一八八三一號），爰判決如左
：
    主  文
乙○○共同意圖為自己不法之所有，以詐術使人將本人之物交付，累犯，處有期徒刑
肆月，如易科罰金，以參佰元折算壹日。
    事  實
一、乙○○前於民國八十五年間因恐嚇取財及麻醉藥品管制條例案件，經台灣台北地
    方法院分別判處有期徒刑十月、五月合併應執行一年二月，並於八十九年一月二
    十六日縮刑期滿執行完畢。詎仍不知悔改，於九十年九月間，明知經濟狀況不佳
    ，無力負擔車款，竟意圖為自己不法之所有，與真實年籍姓名不詳綽號「文正」
    之成年男子，共同基於意圖為自己不法之所有之犯意聯絡，由綽號「文正」通知
    乙○○購買已於九十年九月十六日發生車禍無法修復之車牌號碼Ｅ二─一四六二
    號自用小客車一部（車主為劉蔡金桃），並於九十年十月五日由乙○○以欲購買
    上開車輛，並以上開車輛提供設定動產抵押擔保為由向國泰商業銀行股份有限公
    司鳳山分公司（以下簡稱國泰銀行，原名為匯通商業銀行股份有限公司鳳山分公
    司）辦理借款，乙○○為取信於國泰銀行並於同日前往高雄區監理所旗山監理站
    就上開汽車辦理動產抵押設定予國泰銀行，致國泰銀行誤信其有付款之真意，因
    而陷於錯誤，與乙○○締結以上開汽車設定動產抵押擔保之金錢消費借貸契約，
    於同日交付新台幣（下同）二十三萬元予乙○○，並約定乙○○應自九十年十月
    五日起至九十三年十月五日止共計三十六期，按月繳付八千五百四十八元償還欠
    款，然乙○○取得上開借款後即與綽號「文正」之人朋分花用，而乙○○亦僅繳
    納二期後，自九十年十二月起即分文未償還借款，並逃逸無蹤，致國泰銀行求償
    無著，並於九十一年六月十一日在高雄縣里港鄉里○路一一九號建弘汽車保養場
    發現上開無法修復之汽車，始知受騙。
二、案經國泰銀行訴由臺灣高雄地方法院檢察署檢察官偵查起訴。
    理  由
一、被告乙○○固坦承於右揭時地購買無法修復之自小客車，並向國泰銀行借款，未
    依約給付欠款之情，惟矢口否認有何詐欺犯行，辯稱：因失業繳不出錢，並無詐
    欺之意思。然查：右揭犯行，業據告訴人國泰銀行代理人甲○○指訴明確，並有
    汽車貸款契約書、車輛動產抵押契約書、動產擔保交易動產抵押登記申請書、汽
    車過戶登記書各一份在卷可稽，而被告自九十年十二月五日即未依約清償欠款，
    亦有催收明細二紙在卷可佐，另外上開車牌號碼Ｅ二─一四六二號自用小客車係
    告訴人國泰銀行自行在高雄縣里港鄉里○路一一九號建弘汽車保養場尋獲乙節，
    亦據告訴代理人甲○○供述在卷，而該車於九十年九月十六日即在屏東縣車城鄉
    發生車禍，亦有車籍資料一份及車損照片四幀在卷可憑，被告於偵查中自承向國
    泰銀行貸款，係綽號文正之人告知其以買報廢車為由向銀行申請，而其亦知悉上
    開車牌號碼Ｅ二─一四六二號自用小客車已發生車禍，而在高雄縣鳳山市某家汽
    車修理廠購買等情（參見偵查卷第二十八頁至二十九頁），足認被告乙○○自始
    即無購車之意圖，且明知該汽車並無通常之價值，純粹係為向銀行貸款，方以購
    車為由，並以無法修復之汽車設定動產抵押取信予國泰銀行。另參酌被告僅支付
    二期欠款後，即避不見面，且亦未告知告訴人設定動產抵押之汽車所在，堪認其
  於向告訴人締結金錢消費借貸契約之初，經濟狀況即屬不佳，且無償還之意，否
    則豈有僅支付二期後即未再償還而避不見面，復以明知毫無價值之報廢車設定動
    產抵押，其自始即無付款予國泰銀行之真意已彰彰明甚，本件被告詐欺犯行堪予
    認定。
二、被告係犯刑法第三百三十九條第一項之詐欺取財罪。被告明知自己無資力，仍與
    國泰公司訂定以動產抵押擔保之金錢消費借貸契約，僅係欺騙告訴人之手段而已
    ，被告以佯訂契約之方法使告訴人受騙而交付財物，於成立詐欺罪名之際，應不
    另成立違反動產擔保交易法罪名，附此敘明（台灣高等法院八十九年度上易字第
    二八三八號判決參照）。被告所犯上開之罪，與綽號「文正」之人有犯意之聯絡
    及行為之分擔，為共同正犯。末查，被告乙○○前於八十五年間因恐嚇取財及麻
    醉藥品管制條例案件，經台灣台北地方法院分別判處有期徒刑十月、五月合併應
    執行一年二月，並於八十九年一月二十六日縮刑期滿執行完畢之事實，有臺灣高
    等法院被告全國前案紀錄表及臺灣高雄地方法院檢察署刑案資料查註紀錄表附卷
    足按，其於五年以內再犯本案有期徒刑以上之罪，為累犯，應依刑法第四十七條
    規定，加重其刑。爰審酌被告不思正當途徑賺取金錢，以佯稱貸款之方式詐取財
    物，且迄今仍未與告訴人達成和解，犯罪所生之損害非輕等一切情狀，量處如主
    文所示之刑，並諭知易科罰金之折算標準，以資懲儆。
據上論斷，應依刑事訴訟法第二百九十九條第一項前段，刑法第二十八條、第三百三
十九條第一項、第四十一條第一項前段、第四十七條，罰金罰鍰提高標準條例第一條
前段、第二條，判決如主文。
本案經檢察官劉河山到庭執行職務。
中      華      民      國    九十二    年     三      月     十八      日
                                    臺灣高雄地方法院刑事庭
                                        法  官  廖建瑜
右正本證明與原本無異。
如不服本判決，應於判決送達後十日內，向本院提出上訴狀。
                                        書記官  王翌翔
中      華      民      國    九十二    年     三      月     十八      日
中華民國刑法第三百三十九條
 (普通詐欺罪)
意圖為自己或第三人不法之所有，以詐術使人將本人或第三人之物交付者
，處五年以下有期徒刑、拘役或科或併科一千元以下罰金。
以前項方法得財產上不法之利益或使第三人得之者，亦同。
前二項之未遂犯罰之。


司法院資訊處製作；財團法人民間司法改革基金會備份。
